臺灣臺南地方法院臺南簡易庭民事判決
111年度南簡字第1168號
原      告  姜智淵
訴訟代理人  林志雄律師
被      告  周志忠
上列被告因過失傷害案件，經原告提起刑事附帶民事訴訟請求侵
權行為損害賠償（111年度交附民字第18號），經本院刑事庭移
送民事庭審理，本院於民國111年10月6日言詞辯論終結，判決如
下：
    主      文
被告應給付原告新臺幣肆萬肆仟壹佰參拾玖元，及自民國111年2
月9日起至清償日止，按週年利率百分之五計算之利息。
原告其餘之訴駁回。
訴訟費用由被告負擔十分一，其餘由原告負擔。
本判決原告勝訴部分得假執行。
原告其餘假執行之聲請駁回。
    事實及理由
一、原告起訴主張： 
（一）被告於109年10月17日15時33分許，駕駛車牌號碼0000-00
      號自用小客車，沿臺南市安南區安明路外側快車道由北往
      南方向行駛，行經該路與科技五路之交岔路口、欲右轉駛
      入科技五路時，本應注意轉彎車應讓直行車先行，而依當
      時天候晴、日間自然光線，柏油路面乾燥無缺陷、無障礙
      物且視距良好等情狀，並無不能注意之情事，竟疏於注意
      即貿然右轉，適有原告騎乘車牌號碼000-000號普通重型
      機車，沿同向機慢車優先道直行而來，見狀煞避不及，雙
      方遂發生碰撞（以下簡稱系爭交通事故），致原告人車倒
      地，並受左肩膀、左手肘、左髖、左膝多處挫傷及擦傷、
      下背挫傷、頭部挫傷、頸椎中心脊髓症候群、頭頸部鈍挫
      傷合併中央脊椎症候群、雙肩及四肢多處擦挫傷、下背痛
      等傷害（以下簡稱系爭傷害）。爰請求被告賠償醫療費用
      9,889元、增加生活上之需要25,319元（含藥品費用1,567
      元、機車修理費19,720元、交通費用1,095元、財產損害2
      ,937元）、減少工作損失25,683元（計算式：每日薪資1,
      223元×21日＝25,683元）及精神慰撫金30萬元。
（二）聲明：
　　⒈被告應給付原告360,891元，及自起訴狀繕本送達翌日起至
      清償日止，按週年利率百分之五計算之利息。
　　⒉願供擔保，請准宣告假執行。
　　⒊訴訟費用由被告負擔。
二、被告則以：對於刑事案件沒有意見，對於原告請求醫療費用
    9,889元、增加生活上之需要25,319元（含藥品費用1,567元
    、機車修理費19,720元、交通費用1,095元、財產損害2,937
    元）及減少工作損失25,683元沒有意見，但均應依照過失比
    例計算，我認為我負七成責任、原告負三成責任，機車修理
    費亦應計算折舊；對於原告請求慰撫金30萬元有意見，原告
    沒有住院、沒有開刀，只有去急診室處理就回家，好像獅子
    大開口，隨便開價等語，資為抗辯。並聲明：⒈請求駁回原
    告之訴。⒉訴訟費用由原告負擔。
三、得心證之理由：
（一）原告前揭主張與被告間發生系爭交通事故致受有系爭傷害
      之事實，業據提出臺南地方檢察署檢察官110年度偵字第2
      5013號起訴書為憑，而被告所犯過失傷害之刑事案件部分
      ，經本院以111年度交簡字第1887號判決判處被告「周志
      忠犯過失傷害罪，處拘役參拾日，如易科罰金，以新臺幣
      壹仟元折算壹日」在案，有本院前開刑事卷可稽，且為被
      告所不爭執，堪信原告此部分主張為真實。
（二）按汽車行駛時，駕駛人應注意車前狀況及兩車並行之間隔
      ，並隨時採取必要之安全措施，不得在道路上蛇行，或以
      其他危險方式駕車；汽車行駛至交岔路口，轉彎車應讓直
      行車先行。道路交通安全規則第94條第3項及第102條第1
      項第7款分別定有明文。經查：
　　⒈被告駕駛自用小客車，行經號誌管制肇事岔路口，轉彎車
      未讓直行車先行，致與原告發生碰撞，應認被告就系爭交
      通事故之發生為有過失。
　　⒉原告駕駛普通重型機車，行經號誌管制肇事岔路口，未注
      意車前狀況，致與被告車輛發生碰撞，應認原告就系爭交
      通事故之發生亦有過失。　　
　　⒊系爭交通事故經臺南市車輛行車事故鑑定委員會鑑定結果
      ，認定被告駕駛自小客車，右轉未注意右側車輛，轉彎車
      未讓直行車先行，為肇事主因；原告駕駛普通重型機車，
      未注意車前狀況，為肇事次因等情，有臺南市車輛行車事
      故鑑定委員會南鑑0000000案鑑定意見書（見臺灣臺南地
      方檢察署110年度他字第1483號卷第101-102頁）在卷可憑
      。
　　⒋綜上，原告主張被告就系爭交通事故之發生有過失，為可
      採信。而被告抗辯原告就系爭交通事故之發生也有過失，
      亦為可採。本院審酌系爭交通事故之發生原因，認被告係
      系爭交通事故之肇事主因，並認被告應負百分之70的肇事
      責任。　　　
（三）次按因故意或過失，不法侵害他人之權利者，負損害賠償
      責任；不法侵害他人之身體或健康者，對於被害人因此喪
      失或減少勞動能力，或增加生活上之需要時，應負損害賠
      償責任；不法侵害他人之身體、健康、名譽、自由、信用
      、隱私、貞操，或不法侵害其他人格法益而情節重大者，
      被害人雖非財產上之損害，亦得請求賠償相當之金額，民
      法第184條第1項前段、第193條第1項、第195條第1項前段
      分別定有明文。查本件原告因被告之過失行為致發生系爭
      交通事故，並致原告受有系爭傷害之事實，自得依上開規
      定請求損害賠償，茲就原告請求之項目及金額，核列如下
      ：
　　⒈醫療費用9,889元、藥品費用1,567元、交通費用1,095元、
      財產損害（安全帽、上衣、褲子）2,937元及減少工作損
      失25,683元部分：原告此部分請求，業據提出診斷證明書
      、醫療收據、藥局收據、計程車運價證明、發票、所得資
      料為憑，且為被告所不爭執。是原告此部分請求，核屬有
      據。
　　⒉機車修理費19,720元部分：原告主張因系爭交通事故支出
      系爭機車修理費19,720元，業據提出估價單為憑，且為被
      告所不爭執。惟查系爭機車係於104年2月出廠，有車籍資
      料附卷可稽，距系爭交通事故發生日之107年10月17日已
      逾3年，依行政院所頒固定資產耐用年數表及固定資產折
      舊率表，經以平均法計算折舊，機車耐用年數為3年，又
      依該法施行細則第48條第1款規定固定資產之折舊方法，
      採平均法者以固定資產成本減除殘價後之餘額，按固定資
      產耐用年數表規定之耐用年數平均分攤，計算其每期折舊
      額之規定，本院認採用「平均法」計算其最後1年折舊後
      之殘值作為系爭機車之殘餘價值【計算式：取得價格（
      耐用年限＋1）＝殘值】，應屬合理。則扣除折舊金額後，
      原告得請求之系爭機車修復費用為4,930元（計算式詳附
      表）。
　　⒊精神慰撫金部分：按慰撫金之賠償須以人格權遭遇侵害，
      使精神上受有痛苦為必要，其核給之標準固與財產上損害
      之計算不同，然非不可斟酌雙方身分資力與加害程度，及
      其他各種情形核定相當之數額。本院審酌原告為70年8月2
      3日生，技術學院畢業，於110年度有報稅所得464,766元
      ，名下無財產；被告為65年1月9日生，高中畢業，目前從
      事臨時工，每月收入約3萬多元，於110年度有報稅所得40
      0,000元，名下無財產等情，業據兩造陳明在卷，並有本
      院依職權調取兩造稅務電子閘門財產所得調件明細表附卷
      可稽；復參酌兩造之身分、經濟能力、社會地位及原告所
      受傷害情狀等情，認原告請求精神慰撫金30萬元，尚屬過
      高，應核減為3萬元，方稱允適。是原告請求精神慰撫金
      在3萬元之範圍內，尚稱允當；而逾該數額之請求，則屬
      無據。
　　⒋原告因系爭交通事故已請領之強制責任險理賠金共計13,04
      5元乙節，有原告提出之存摺內頁影本（見本院卷第31頁
      ）在卷可稽。則原告此部分已領之理賠金，應自原告得向
      被告請求之金額中扣除。　
　　⒌綜上，原告得請求被告賠償之金額為63,056元（計算式：
      醫療費用9,889元＋藥品費用1,567元＋交通費用1,095元＋財
      產損害2,937元＋機車修理費4,930＋減少工作損失25,683元
      ＋精神慰撫金30,000元－已領之強制責任險理賠金13,045元
      ＝63,056元）。
（四）又按損害之發生或擴大，被害人與有過失者，法院得減輕
      賠償金額或免除之，民法第217條第1項定有明文。本院認
      被告係系爭交通事故之肇事主因，並認被告應負擔百分之
      70之過失責任，已如前述。故原告得向被告請求賠償之金
      額，自應依過失比例酌減百分之30，故原告得向被告請求
      賠償之金額為44,139元（計算式：63,056元×70%＝44,139
　　　元，元以下四捨五入）。是原告請求被告給付44,139元，
      核屬有據；至逾前揭範圍之請求，則屬無據。
四、綜上所述，原告依侵權行為法則請求被告給付44,139元，及
    自刑事附帶民事起訴狀繕本送達被告翌日即111年2月9日起
    至清償日止，按週年利率百分之5計算之利息，為有理由，
    應予准許；至逾前開範圍所為之請求，為無理由，應予駁回
    。
五、本件判決基礎已臻明確，兩造其餘攻擊、防禦方法與舉證，
    經審核結果並不能動搖該基礎，且與本件事實之認定無涉，
    自無庸一一贅述，附此敘明。
六、本判決原告勝訴部分，係就民事訴訟法第427條第2項所定訴
    訟適用簡易程式所為被告敗訴之判決，依同法第389條第1項
    第3款之規定，應依職權宣告假執行。至原告敗訴部分，其
    假執行之聲請，已失所附麗，應予駁回。
七、據上論結，原告之訴為一部有理由、一部無理由，依民事訴
    訟法第436條第2項、第79條、第389條第1項第3款，判決如
    主文。
中　　華　　民　　國　　111 　年　　10　　月　　20　　日
                      臺灣臺南地方法院臺南簡易庭
                            法  官  王 獻 楠
上為正本係照原本作成。
如不服本判決，應於送達後20日內，向本院提出上訴狀並表明上
訴理由，如於本判決宣示後送達前提起上訴者，應於判決送達後
20日內補提上訴理由書（須附繕本），如委任律師提起上訴者，
應一併繳納上訴審裁判費。
中　　華　　民　　國　　111 　年　　10　　月　　20　　日
                            書記官  蕭 雅 文　
附表： ⒈殘值：4,930元【計算式：19,720元（取得成本）4年（耐用年數3＋1）＝4,930元，元以下四捨五入】。 ⒉應折舊金額：14,790元【計算式：（取得成本19,720元－殘值4,930元）3年（耐用年數）3年（已使用年數，逾3年以3年計）＝14,790元，元以下四捨五入】。 ⒊扣除折舊後金額：4,930元【計算式：19,720元（取得成本）－14,790元（應折舊金額）＝4,930元】。